【裁判字號】    90,訴,224
【裁判日期】    900706
【裁判案由】    著作權法等
【裁判全文】
臺灣板橋地方法院刑事判決                            九十年度訴字第二二四號
    公  訴  人  臺灣板橋地方法院檢察署檢察官
    被      告  甲○○
右列被告因著作權法等案件，經檢察官提起公訴（八十九年度偵字第二二Ｏ三六號）
，本院判決如左：
    主  文
甲○○以犯明知為侵害著作權之物意圖營利而交付之方法侵害他人之著作權為常業，
處有期徒刑壹年貳月，緩刑參年。
扣案如附件六所示之仿冒光碟片壹仟捌佰肆拾柒片、仿冒卡匣壹佰拾貳個及目錄拾捌
本、說明書貳拾壹本、帳冊壹本均沒收。
    事  實
一、甲○○係位於臺北縣三重市○○街三百四十九號一樓「達億玩具專買店」之負責
    人，其明知如附件一所示「PS設計圖」、如附件二所示英文「PlayStation」 商
    標圖樣屬日商新力電腦娛樂股份有限公司（下稱新力公司）向經濟部中央標準局
    （下稱中標局，現改制為智慧財財局）申請註冊，取得指定使用於電腦、錄有電
    腦程式之卡帶、磁碟、光碟、卡匣之商標專用權，商標專用期間自民國八十五年
    三月十六日起至九十五年三月十五日止，現仍於商標專用期間內；如附件三所示
    英文「SEGA」商標圖樣屬日商西雅企業股份有限公司（下稱西雅公司）向中標局
    申請註冊，取得指定使用於計算機、微電腦、家用微電腦、公司用微電腦、硬體
    、軟體、電腦用磁帶、磁碟、電視遊樂器用之程式卡帶、磁帶、磁碟、磁碟驅動
    器等商品之商標專用權，商標專用期間自八十三年七月一日起至九十三年六月三
    十日止，現仍於商標專用期間內；如附件四所示英文「FINAL FANTASY」商標圖
    樣屬日商思奎爾股份有限公司（下稱思奎爾公司）向中標局申請註冊，取得指定
    使用於光碟、唯讀記憶體、磁卡、磁帶、磁碟、磁片、電腦、電腦記憶體、電腦
    軟體記憶體、軟性磁碟等商品之商標專用權，商標專用期間自八十三年一月一日
    起至九十二年十二月三十一日止，現仍於商標專用期間內；又明知「Nintendo」
    、「GAME BOY」、「日圖」、「POCKET MONSTER」、「瑪莉MARIO」、「SUPER
    MARIO」、「MARIO BROS.」、「超級瑪琍」、「瑪莉醫生圖」、「瑪莉跳躍圖」
    、「薩爾達傳說」、「ZELDA」等商標圖樣，均係日商任天堂股份有限公司（下
    稱任天堂公司）向中標局申請註冊取得商標專用權，取得各指定使用於電子計算
    機、中央處理器、電視遊樂器用程式卡匣、磁碟、半導體記憶體、電視遊樂器、
    投幣式電子遊樂器、鍵盤、掌上型液晶畫面之電子遊戲機等商品，經延展或仍在
    專用期間內（其商標圖樣、註冊指定之商品類別、專用期間，詳如附件五所示）
    ，且新力公司、西雅公司所生產之電視遊樂器遊戲光碟片及任天堂公司所生產之
    電視遊樂器程式遊戲光碟片及卡匣等物，在國內市場行銷多年，品質著有信譽，
    為相關消費大眾所共知之商品。又明知「WILD ARM2」（狂野冒險二）、「GRAN
    TURISMO 2（實戰賽車二）」係新力公司在中華民國管轄區域內首次發行，依著
    作權法第四條第一款規定，受我國著作權法保護之外國人電腦程式著作；「
    FINAL FANTASY VIII（太空戰士8）」、「FINAL FANTASY IX（太空戰士9）」均
    係日商思奎爾股份有限公司（下稱思奎爾公司）依上開規定，受我國著作權法保
    護之外國人電腦程式著作；「ALLEYWAY（打磚塊遊戲）」、「BASEBALL（棒球）
    」、「TENNIS（網球）」、「TETRIS（俄羅斯方塊）」、「DR.MARIO（瑪琍醫生
    ）」等遊戲卡匣，均係任天堂公司領有內政部著作權執照，所取得之電腦程式著
    作權；另「淘氣瑪莉3」、「POCKET MONSTER（金、銀）」遊戲卡匣，均係任天
    堂公司依前開規定，受我國著作權法保護之外國人電腦程式著作。甲○○明知某
    年籍資料均不詳之成年男子前來上開「達億玩具專賣店」兜售之遊戲光碟片、卡
    匣，均屬非西雅公司、新力公司、思奎爾公司、任天堂公司生產或授權生產，而
    將相同於上開註冊商標之圖樣使用於同一商品之仿冒光碟及卡匣，及擅自重製上
    開著作權人電腦程式著作之重製物，而該等仿冒光碟軟體、卡匣內並分別有偽註
    之「LICENSED BY SONY COMPUTER ENTERTAINMENT INC」、「PRODUCED BY or
    UNDER LICENSE FROM SEGA ENTERPRISES, LTD.」、及「MINTE -NDO」之授權文
    字，各為足以對外表示該等光碟軟體產品係新力公司、西雅公司及任天堂公司生
    產或授權生產之一定用意證明之準文書。竟意圖營利，並基於行使偽造私文書及
    明知為意圖欺騙他人於同一商品使用相同於他人註冊商標之商品而販賣之概括犯
    意，自八十九年八月中旬某日起，以仿冒遊戲光碟片每片新台幣（下同）四十元
    ，仿冒遊戲卡匣每個二百元之價格，向該名男子販入數量不詳之仿冒遊戲光碟片
    、遊戲卡匣，再以仿冒遊戲光碟片每片五十元，仿冒遊戲卡匣每個三百元之價格
    ，在上址出售交予不特定人，從中牟利，並賴以維生，恃之為常業，兼連續行使
    各該偽造之私文書多次，及明知為意圖欺騙他人於同一商品使用相同於他人註冊
    商標之商品而販賣多次，均足生損害於各該公司。嗣於八十九年十月三十日下午
    七時許，在上址為警查獲，並當場扣得仿冒遊戲光碟片共一千八百四十七片、侵
    害任天堂公司商標圖樣及著作權之卡匣一百十二個（詳如附件六所示），及甲○
    ○所有供其販賣使用他人註冊商標商品及侵害他人著作權所用之目錄十八本、說
    明書二十一本、帳冊一本。
二、案經日商新力公司、西雅公司、任天堂公司及思奎爾公司訴由內政部警政署保安
    警察第二總隊第一大隊第一中隊報請臺灣板橋地方法院檢察署檢察官偵查起訴。
    理  由
一、訊據被告甲○○坦承右揭事實不諱，核與告訴代理人吳婷婷律師於警訊、偵查及
    本院審理中指述之情節，及告訴代理人廖國昌律師、江貞瑜分別於警訊、偵查及
    本院審理中指述之情節相符，並有上開仿冒遊戲光碟片一千八百四十七片、仿冒
    卡匣一百十二個、目錄十八本、說明書二十一本、帳冊一本扣案，及搜索扣押證
    明筆錄一件、刑案現場採證照片六幀在卷可資佐證（附於偵查卷第三十六頁、第
    三十九頁至第四十一頁）。次查，「PS設計圖」、英文「PlayStation」 商標圖
    樣屬新力公司向中標局申請註冊，「SEGA」商標圖樣屬西雅公司向中標局申請註
    冊，「Nintendo」、「GAME BOY」、「日圖」、「POCKET MONSTER」、「瑪莉
    MARIO」、「SUPER MARIO」、「MARIO BROS.」、「超級瑪琍」、「瑪莉醫生圖
    」、「瑪莉跳躍圖」、「薩爾達傳說」、「ZELDA」等商標圖樣，均係任天堂公
    司向中標局申請註冊，均取得商標專用權，現仍於商標專用期間內，有中標局商
    標註冊證影本十五件在卷可證。再查，扣案之仿冒光碟片經以新力公司、西雅公
    司之主機測試，分別會出現『PS設計圖』、英文「PlayStation」商標圖樣、『
    Licensed by Sony Computer Entertainment Inc.』授權文字之畫面及『SEGA』
    之商標圖樣、『PRODUCED BY or UNDER LICENSE FROM SEGA ENTERPRISES, LTD.
    』授權文字之畫面，有告訴人新力公司提出之照片三幀在卷可稽（附於偵查卷第
    八十三頁、第一六Ｏ頁、第一六一頁）。又查，「WILD  ARM2」（狂野冒險二）
    、「GRAN TURISMO  2（實戰賽車2）」係新力公司在中華民國管轄區域內首次發
    行，依著作權法第四條第一款規定，受我國著作權法保護之外國人電腦程式著作
    ；「FINAL FANTASY VIII（太空戰士8）」、「FINAL FANTASY IX（太空戰士9）
    」均係思奎爾公司依上開規定，受我國著作權法保護之外國人電腦程式著作；「
    ALLEYWAY（打磚塊遊戲）」、「BASEBALL（棒球）」、「TENNIS（網球）」、「
    TETRIS（俄羅斯方塊）」、「DR.MARIO（瑪琍醫生）」等遊戲卡匣，均係任天堂
    公司領有內政部著作權執照，所取得之電腦程式著作權；另「淘氣瑪莉3」、「
    POCKET MONSTER（金、銀）」遊戲卡匣，均係任天堂公司依前開規定，受我國著
    作權法保護之外國人電腦程式著作，分別有告訴人新力公司提出之遊戲軟體期末
    期初存量明細表、進貨單、發票及出貨單等資料（附於偵查卷第一六三頁至第一
    八Ｏ頁），告訴人思奎爾公司提出之遊戲軟體期末期初存量明細表、進貨單、發
    票及出貨單等資料（附於偵查卷第九十八頁至第一三六頁），告訴人任天堂公司
    提出之電腦程式著作權執照、發票、剪報等資料在卷可憑（附於偵查卷第一三二
    頁至第一四二頁），被告之自白應與事實相符，堪以採信。末查，刑法上規定之
    常業罪，只須有賴某種犯罪為業之意思，而有事實之表現為已足，縱被告同時兼
    操其他職業，亦無礙成立常業犯罪。本件被告經營達億玩具專賣店，以販售仿冒
    遊戲光碟、仿冒遊戲卡匣從中賺取差價牟利，如逢週末假日，平均每天可賣出數
    十片仿冒遊戲光碟片等情，業經被告陳明在卷，其主觀上應有以意圖營利交付侵
    害他人著作權之重製物為業，賴以維生之意無疑。綜上所述，本件事證已臻明確
    ，被告上開犯行，足堪認定，應依法論科。
二、核被告甲○○所為，係犯商標法第六十三條第一項之明知為意圖欺騙他人於同一
    商品使用相同於他人註冊商標之商品而販賣罪及刑法第二百十六條、第二百一十
    條、第二百二十條之行使偽造私文書罪暨著作權法第九十四條以犯同法第九十三
    條第三款（及同法第八十七條第三款明知為侵害著作權之物，意圖營利而交付之
    方法侵害他人之著作權）之罪為常業罪。被告先後多次違反商標法、行使偽造私
    文書之犯行，均時間緊接，所犯構成要件相同，顯各係基於概括犯意反覆為之，
    應皆依連續犯之規定各論以一罪，並加重其刑。又被告以一販賣行為觸犯上開三
    罪名，為想像競合犯，應從一重之以侵害他人著作權為常業罪處斷。爰審酌其素
    行、犯罪之動機、目的、手段、所生危害暨犯後坦承犯行，態度尚稱良好等一切
    情狀，量處如主文所示之刑，資以懲儆。末查，被告於七十七年間因賭博案件，
    雖曾受有期徒刑七月之執行完畢，惟五年以內未曾受有期徒刑以上刑之宣告，有
    台灣高等法院檢察署刑案紀錄檢覆表一件在卷可參，其因一時貪利，致罹犯本罪
    ，經受此科刑教訓後，當益知戒慎、信無再犯之虞，本院認所宣告之刑以暫不執
    行為適當，爰併宣告緩刑三年，以啟自新。
三、扣案之仿冒遊戲光碟共一千八百四十七片、卡匣一百十二個（如附件六所示），
    係被告甲○○犯商標法第六十三條之罪所販賣之商品，應依商標法第六十四條之
    規定宣告沒收。另扣案目錄十八本、說明書二十一本、帳冊一本，均係被告甲○
    ○所有供犯罪所用之物，業經被告供明在卷，應依刑法第三十八條第一項第二款
    規定宣告沒收。
四、公訴意旨另以：被告甲○○於上開時地販售任天堂公司享有專利權之仿冒遊戲卡
    匣，因認被告涉犯專利法第一百二十四、第一百二十七條之罪嫌。按犯罪事實應
    依證據認定之，無證據不得推定其犯罪事實；又不能證明被告犯罪者，應諭知被
    告無罪之判決，刑事訴訟法第一百五十四條、第三百零一條第一項前段分別定有
    明文。經查，告訴人任天堂公司固指稱被告甲○○販售之仿冒遊戲卡匣中，其中
    四十三個侵害該公司享有發明專利之「外部記憶單元之抄錄防止裝置」及新型專
    利之「記憶卡匣」，並提出專利證書二件在卷，惟該二紙專利證書固然能證明任
    天堂公司就上開發明專利、新型專利享有專利權，然被告甲○○所販售之仿冒卡
    匣是否確有使用任天堂公司之上開專利方法，仍有疑問。況且，經本院當庭諭知
    告訴人任天堂公司代理人針對被告甲○○如何侵害該公司之上開專利權之事實，
    提出說明及補充，而告訴人迄於本案件審理終結前，均未提出任何資料足以佐證
    被告確實有侵害該公司專利權之行為，本院自難僅憑告訴人任天堂公司提出專利
    證書二紙，即遽以認定被告甲○○確有侵害其專利權之行為，此外復查無其他積
    極證據足認被告有公訴人所指之違反專利法犯行，本院原應就此部分諭知被告無
    罪之判決，惟公訴人認被告此部分行為如成立犯罪，則與前開有罪部分，有想像
    競合犯之裁判上一罪關係，爰不另為無罪之諭知，附此敘明。
據上論斷，應依刑事訴訟法第二百九十九條第一項前段，商標法第六十三條、第六十
四條、著作權法第九十四條，刑法第十一條前段、第五十六條、第二百十六條、第二
百十條、第五十五條、第七十四條第二款、第三十八條第一項第二款、罰金罰鍰提高
標準條例第一條前段，判決如主文。
本案經檢察官陳孟黎到庭執行職務
中      華      民      國      九十      年      七      月      六    日
                  臺灣板橋地方法院刑事第三庭
                                          法  官  連育群
右正本證明與原本無異。
如不服本判決，應於判決送達後十日內，向本院提出上訴狀。
                                          書記官  蘇恩慶
中      華      民      國      九十      年      七      月      十一  日
附錄本案論罪科刑法條全文：
商標法第六十三條
明知為前條商品而販賣、意圖販賣而陳列、輸出或輸入者，處一年以下有期徒刑、拘
役或科或併科新臺幣五萬元以下罰金。
商標法第六十四條：
犯前二條之罪所製造、販賣、陳列、輸出或輸入之商品不問屬於犯人與否，沒收之。
著作權法第九十四條
以犯第九十一條、第九十二條或第九十三條之罪為常業者，處一年以上七年以下有期
徒刑，得併科新臺幣四十五萬元以下罰金。
刑法第二百十六條
行使第二百十條至第二百十五條之文書者，依偽造、變造文書或登載不實事項或使登
載不實事項之規定處斷。
刑法第二百十條
偽造、變造私文書，足以生損害於公眾或他人者，處五年以下有期徒刑。


司法院資訊處製作；財團法人民間司法改革基金會備份。
